臺灣板橋地方法院刑事判決　　　　　　　96年度訴字第1804號
公　訴　人　臺灣板橋地方法院檢察署檢察官
被　　　告　甲○○
　　　　　　　　　　（現另案於臺灣臺北監獄執行中）
上列被告因偽造文書案件，經檢察官提起公訴（96年度偵字第97
07號），本院合議庭裁定依簡式審判程序審理，本院判決如下：
    主  文
甲○○行使偽造私文書，足以生損害於他人，處有期徒刑肆月，
如易科罰金以新臺幣壹仟元折算壹日。
如附表所示之物均沒收。
    事  實
一、甲○○於民國90年間因被通緝，其為了躲避追緝而在臺北市
    西門町交付其照片與新臺幣（下同）一萬元向姓名、年籍與
    住址不詳之藍先生購買變造之身分證，嗣後藍先生就將甲○
    ○之照片貼在以不詳方法所取得之杜崑福名義的中華民國國
    民身分證（以下簡稱身分證），並將之交給甲○○，甲○○
    將前開變造之杜崑福名義的身分證影印兩份後，就將原本丟
    掉，並於95年7 月3 日持前開變造之杜崑福名義的身分證影
    本，在臺北縣新莊市○○○街71號11樓，以杜崑福之名義向
    屋主乙○○承租位於臺北縣新莊市○○○街71號11樓之房屋
    ，並於房屋租賃契約書之立契約人乙方欄偽簽杜崑福之署名
    一枚，以及按捺指印一枚，藉以偽造杜崑福為承租人之房屋
    租賃契約書，並持以向乙○○行使，足以生損害於杜崑福本
    人及乙○○之權益。
二、案經被害人乙○○告訴臺灣板橋地方法院檢察署檢察官偵查
    起訴。
    理  由
一、訊據被告甲○○對於上揭犯罪事實均坦承不諱，核與告訴人
    乙○○在警詢與偵查中指訴之情節相符。此外，復有前開偽
    造杜崑福為承租人之房屋租賃契約書影本與變造之杜崑福名
    義之身分證影本在卷足憑（見偵查卷第19至23頁）。又因上
    開杜崑福名義之身分證原本業經被告丟棄，並未扣案，故本
    院無從將前揭杜崑福名義之身分證送鑑定，以鑑定是整張偽
    造抑或是身分證是真正的，僅是照片換貼成被告而已之變造
    ，然被告辯稱其主觀上係認為前開身分證是真實的證件，並
    非偽造之物，僅係「藍先生」將其相片換貼在上面等語，因
    上開身分證單從肉眼判斷確難分辨出係屬偽造之物，此外，
    復查無其他積極證據證明被告明知前開身分證整張都是屬於
    偽造之物，依「所犯重於所知，從其所知」之法理，應以被
    告主觀上所認識之上開身分證是真實的證件，並非偽造之物
    ，僅係「藍先生」將其相片換貼在上面等情，做為認定被告
    犯行之依據。稽諸前揭事證，本案事證明確，被告犯行堪以
    認定，應予依法論科。
二、核被告行使前開「杜崑福」名義之身分證件，係犯刑法第21
    6 條、第212 條之行使變造特種文書罪。被告在房屋租賃契
    約書之立契約人乙方欄偽簽杜崑福之署名一枚，以及按捺指
    印一枚，藉以偽造杜崑福為承租人之房屋租賃契約書，並持
    以向乙○○行使之行為，係犯刑法第216 條、第210 條之行
    使偽造私文書罪。被告與「藍先生」之成年男子，就上開變
    造特種文書之犯行，有犯意聯絡及行為分擔，為共同正犯。
    被告前開偽造署押之行為為偽造私文書之階段行為，不另論
    罪。又被告變造特種文書、偽造私文書部分，分別為行使變
    造特種文書、行使偽造私文書之高度行為所吸收，均不另論
    罪，應僅論以行使變造特種文書罪與行使偽造私文書罪。被
    告一行為觸犯上開行使變造特種文書罪與行使偽造私文書罪
    ，係一行為觸犯二罪名，應依刑法第55條想像競合犯之規定
    ，從一重之行使偽造私文書罪處斷。起訴書雖未就被告所犯
    前開行使變造特種文書罪起訴，然此未起訴部分，與已起訴
    之被告所犯行使偽造私文書罪部分，有想像競合犯之裁判上
    一罪之關係，為起訴效力所及，並經公訴人當庭表示補充更
    正（見本院96年6 月26日簡式審判筆錄），本院自得一併審
    究。至公訴人亦當庭表示被告尚涉犯刑法第349 條第2 項之
    故買贓物罪嫌云云，惟被告辯稱其不知道藍先生所賣給彼之
    證件係屬贓物，此外，復查無其他積極證據足以證明前開證
    件係藍先生以何不法之方法所取得，故難認被告有何涉犯刑
    法第349 條第2 項之故買贓物罪嫌，惟此部分因起訴書並未
    提及，故本院爰不另為無罪之諭知，併此敘明。
三、爰審酌被告竟持他人名義之身分證，行使變造特種文書與偽
    造私文書，因而與告訴人訂立房屋租賃契約書，足以生損害
    於告訴人及杜崑福之權益，所生危害非輕，然被告犯後坦承
    犯行，頗有悔意，態度良好等一切情狀，量處被告如主文所
    示之刑，並諭知如易科罰金之折算標準，以資懲儆。
四、沒收部分：
  (一)如附表編號1 所示變造之「杜崑福」名義之身分證正反面影
    本各1 枚（含在該身分證上之被告相片1 張），係屬被告所
    有，供犯罪所用之物，該證件一枚（含在該身分證上之被告
    相片1 張），應依刑法第38條第3 項、第1 項第2 款之規定
    ，宣告沒收。
  (二)再被告所偽造如附表編號2 所示房屋租賃契約書之立契約人
    乙方欄所偽簽杜崑福之署名一枚，應依刑法第219 條之規定
    ，不問屬於犯人與否均宣告沒收之。再被告於附表編號2 所
    示之文件上，除偽造「杜崑福」之署名外並按捺其指印一枚
    ，因該指印同為代表冒用者之姓名，作用及效力與署押無異
    ，且簽名與捺印，係同出於一個偽造署押之犯意，是其所按
    指印雖為自己所有，要屬同一偽造署押之犯行，指印部分自
    應併予宣告沒收。
  (三)次按刑法上之偽造署押罪，係指未經本人同意而擅自偽造其
    人之署押者而言，故必所虛偽填載之他人姓名，具有表示本
    人簽名之意思者，始克相當。如僅書寫姓名以資識別，並未
    表示本人簽名之意思者，尚不生偽造署押之問題（最高法院
    70年度臺上字第2480號、85年度臺上字第1549號、83年度臺
    上字第844 號判決意旨可資參照）。經查，被告雖另於上揭
    房屋租賃契約書一開始之欄位上書寫「杜崑福」姓名一枚，
    並按指印，且在房屋租賃契約書之騎縫間按指印，惟上開欄
    位之簽名或所按捺之指印僅具識別立契約書人為何人之作用
    ，並未表示本人簽名之意思，即非屬偽造之署押，自無庸依
    刑法第219 條之規定宣告沒收，併此敘明。
五、末按「除被告所犯為死刑、無期徒刑、最輕本刑為三年以上
    有期徒刑之罪或高等法院管轄第一審案件者外，於前條第一
    項程序進行中，被告先就被訴事實為有罪之陳述時，審判長
    得告知被告簡式審判程序之旨，並聽取當事人、代理人、辯
    護人及輔佐人之意見後，裁定進行簡式審判程序。」刑事訴
    訟法第273 條之1 第1 項定有明文。查被告所犯上開施用毒
    品之罪，非最輕本刑為三年以上有期徒刑之罪，且被告於本
    院96年6 月26日審判程序進行中，復就被訴之事實為有罪之
    陳述，經告知被告簡式審判程序之旨，被告及公訴人對於本
    件改依簡式審判程序審理亦均表示無意見，本院即依前揭刑
    事訴訟法規定，裁定本件進行簡式審判程序，末此敘明。
據上論斷，應依刑事訴訟法第299 條第1 項前段、第273 條之1
第1 項，刑法第28條、第216 條、第212 條、第210 條、第55條
、第41條第1 項前段、第219 條、第38條第1 項第2 款、第3 項
，刑法施行法第1 條之1 第1 項、第2 項，判決如主文。
本案經檢察官王聖涵到庭執行職務。
中　　華　　民　　國　　96　　年　　7 　　月　　13　　日
                  刑事第十九庭  法　官  許必奇
以上正本證明與原本無異。
如不服本判決，應於判決送達後10日內，向本院提出上訴狀。
                                書記官  金和國
中　　華　　民　　國　　96　　年　　7 　　月　　13　　日
附錄：
中華民國刑法第216條：
行使第 210 條至第 215 條之文書者，依偽造、變造文書或登載
不實事項或使登載不實事項之規定處斷。
中華民國刑法第212條：
偽造、變造護照、旅券、免許證、特許證及關於品行、能力服務
或其他相類之證書、介紹書，足以生損害於公眾或他人者，處1
年以下有期徒刑、拘役或3百元以下罰金。
中華民國刑法第210條：
偽造、變造私文書，足以生損害於公眾或他人者，處 5 年以下有
期徒刑。
附表：
┌──┬────────────────────────────────┐
│編號│       應沒收之物                                               │
├──┼────────────────────────────────┤
│    │變造之「杜崑福」名義之身分證影本正反面各一枚（含在該身分證上之被│
│ 1  │告相片1 張）－見偵查卷第23頁。                                  │
├──┼────────────────────────────────┤
│    │房屋租賃契約書之立契約人乙方欄所偽簽杜崑福之署名1 枚與所按捺之指│
│ 2  │印1 枚－見偵查卷第22頁。                                        │
└──┴────────────────────────────────┘
